【裁判字號】    98,交聲,2724
【裁判日期】    981130
【裁判案由】    聲明異議
【裁判全文】
臺灣高雄地方法院交通事件裁定        98年度交聲字第2724號
原處分機關  交通部公路總局高雄區監理所
異  議  人
即受處分人  福碧金屬實業股份有限公司
代  表  人  甲○○
上列異議人即受處分人因違反道路交通管理處罰條例案件，對於
交通部公路總局高雄區監理所中華民國98年9 月7 日所為處分（
原處分案號：高監自裁字第裁80-BD0000000號）聲明異議，本院
裁定如下：
    主  文
原處分撤銷。
    理  由
一、聲明異議意旨略以：異議人即受處分人福碧金屬實業股份有
    限公司（下稱福碧公司）代表人甲○○前接獲交通部公路總
    局高雄區監理所裁決書，指稱其於民國98年2 月8 日下午1
    時57分許，駕駛車號E5-0699 號自用小客車，行經高雄市○
    ○路與新田路口，因不遵守道路交通標線之指示，而依道路
    交通管理處罰條例第60條第2 項第3 款、違反道路交通管理
    事件統一裁罰基準及處理細則第44條規定裁處罰鍰新臺幣（
    下同）1,800 元，惟異議人未曾接獲舉發通知單及違規採證
    照片，爰依法聲明異議等語。
二、按逕行舉發者，應按已查明之資料填註車牌號碼、車輛種類
    、車主姓名及地址，並於通知單上方空白處加註逕行舉發之
    文字後，由舉發機關送達被通知人；又違反道路交通管理事
    件，行為人認為舉發之事實與違規情形相符者，得於接獲通
    知單後，親自或委託他人持該通知單，不經裁決向指定之處
    所，逕依各條款罰鍰最低額繳納結案，違反道路交通管理事
    件統一裁罰基準及處理細則第11條第1 項第4 款、第48條第
    1 項亦有明定。上開規定，無非在使受逕行舉發之違規人或
    受處分人，得以釐清責任歸屬及得以最低處罰標準在期限內
    自動繳納罰款，故舉發機關應先合法送達「舉發違反道路交
    通管理事件通知單」（下稱舉發通知單）予受處分人，使其
    知悉應到案日期，嗣處分機關所為逕行裁決始為適法。
三、又按處理違反道路交通管理事件，有關文書送達之程序，依
    行政程序法之規定，違反道路交通管理事件統一裁罰基準及
    處理細則第5 條亦有規定。再按送達，於應受送達人之住居
    所、事務所或營業所為之；於應送達處所不獲會晤應受送達
    人時，得將文書付與有辨別事理能力之同居人、受僱人或應
    送達處所之接收郵件人員；應受送達人或其同居人、受僱人
    、接收郵件人員無正當理由拒絕收領文書時，得將文書留置
    於應送達處所，以為送達；又送達不能依前2 條規定為之者
    ，得將文書寄存送達地之地方自治或警察機關，並作送達通
    知書兩份，一份黏貼於應受送達人住居所、事務所、營業所
    或其就業處所門首，另一份交由鄰居轉交或置於該送達處所
    信箱或其他適當位置，以為送達；前項情形，由郵政機關為
    送達者，得將文書寄存於送達地之郵政機關；寄存機關自收
    受寄存文書之日起，應保存3 個月，行政程序法第72條第1
    項前段、第73條第1 項、第3 項、第74條分別定有明文。
四、經查：
  (一)本件異議人之代表人於上揭時、地，駕駛上開自用小客車，
    因不遵守道路交通標線指示違規，為警逕行舉發之事實，有
    高雄市政府警察局交通警察大隊98年10月1 日高市警交三字
    第0980031088號函暨檢附之彩色違規照片2 張及舉發通知單
    、送達證書各1 紙附卷可稽（見本院卷第15至19頁），且據
    異議人之代表人坦認在卷（見本院卷第29頁），是其確有上
    開為警舉發之違規事實，已堪認定。
  (二)異議人福碧公司之營業處所設於高雄縣大寮鄉○○村○○路
    19號，上開車輛車籍登記為該址，今公司已未營業，該址則
    租予良聯公司使用，但迄今均未變更福碧公司地址，亦未解
    散，公司信件均由良聯公司員工轉送等情，業據異議人之代
    表人陳明在卷，並有公司及分公司基本資料查詢明細、上開
    車輛之車號查詢汽車車籍各1 份附卷可憑（見本院卷第28至
    29、14頁），而員警依據上開違規事實製作通知單舉發，並
    委託郵政機關按上址送達，經按址投遞2 次均無人收受，投
    遞人員始於98年3 月13日將本件文書改送大寮大發郵局寄存
    等情，亦有原舉發機關之舉發通知單及送達證書在卷可查（
    見本院卷第18至19頁），是原舉發機關依上開地址寄送舉發
    通知單並無違誤。
  (三)惟依前揭規定及說明，本件原舉發機關既已改用寄存送達辦
    理，自應履行寄存送達之相關規定，以使應受送達人可得知
    悉、受領，藉以保障人民應有受合法通知之權利。而依行政
    程序法第74條第1 項規定，寄存送達時，應製作送達通知書
    兩份，一份黏貼於應受送達人住居所、事務所、營業所或其
    就業處所門首，另一份交由鄰居轉交或置於該送達處所信箱
    或其他適當位置，以為送達。然經本院依職權查詢結果，本
    件投遞人員於98年3 月11日及12日各按上址投遞1 次，因無
    人收受，而將文書改送大寮大發郵局寄存，並將送達通知書
    一份交由該址承租人良聯公司之守衛室收轉，卻未依上開規
    定將另一份送達通知書黏貼於上址門首，足認本件舉發通知
    單並未踐行合法寄存送達程序。原處分機關不察，誤以本件
    舉發通知單已依規定合法寄存送達，而認異議人未依期限到
    案，並據此對異議人逕行裁處1,800 元之罰鍰，猶是侵害異
    議人釐清責任歸屬及得以最低處罰標準在期限內自動繳納罰
    款之程序利益，並侵害異議人受合法通知之權利，原處分機
    關據之對異議人所為之程序及處分，即非適法。
五、綜上所述，原處分機關應於舉發通知單合法送達，而當事人
    無正當理由未到案時，始得依上開違反道路交通管理事件統
    一裁罰基準及處理細則之規定對行為人逕行裁決，本件舉發
    通知單既未合法寄存送達異議人，原處分機關逕為裁決，其
    裁決處分自於法不合，是本件異議，為有理由，應由本院將
    原處分撤銷，發回原處分機關另為適法之處置。
據上論斷，應依道路交通案件處理辦法第20條前段，裁定如主文
。
中    華    民    國    98    年    11    月    30    日
                        交通法庭      法  官  周佳佩
以上正本證明與原本無異。
如不服本裁定，應於收受送達後5 日內向本院提出抗告狀。
中    華    民    國    98    年    11    月    30    日
                                      書記官  王立山


司法院資訊處製作；財團法人民間司法改革基金會備份。
